【裁判字號】    90,家抗,111
【裁判日期】    901201
【裁判案由】    繼承遺產
【裁判全文】
臺灣高等法院高雄分院民事裁定  九十年度家抗字第一一一號
      抗  告  人  乙○○
      抗  告  人  甲○○
右抗告人因聲明繼承被繼承人溫玉崑遺產事件，對於中華民國九十年十一月二十七日
臺灣高雄地方法院九十年度聲繼字第七○號所為裁定提起抗告，本院裁定如左：
      主    文
原裁定駁回抗告人聲明部分廢棄。
抗告人聲明繼承被繼承人溫玉崑遺產之表示合法。
抗告程序費用由抗告人負擔。
      理    由
一、抗告意旨略以：被繼承人溫玉崑之本籍地為河北省雄縣，與其父母生前之住居所
    地為河北省文安縣固有不同，但上開二縣相鄰，被繼承人自大陸移居台灣已五十
    餘年，其父母於死亡前又非不可遷移住所，故不可以被繼承人與其父生前之住所
    不同而認二者無父母子女關係；再高雄市於改制院轄市之前，為台灣省高雄市，
    公証書沿用以前之名稱，亦無不當云云。
二、按在大陸地區製作之文書，經行政院設立或指定之機構或委託之人民團體驗證者
    ，推定為真正，臺灣地區與大陸地區人民關係條例第七條定有明文，而該條所指
    「委託之人民團體」係指財團法人海峽交流基金會而言；條文中所謂推定為真正
    ，係指形式上之真正而言，至該文書之內容是否足以證明某一待證事實存在，其
    真實性、適法性如何，固仍需法院綜合一切事實證據予以判斷，並非該文書一經
    提出，法院即不須就其他應依職權調查之事項予以調查，惟若就該文書與其他存
    在之事實為相當之審查結果，認屬可信，即可認為真正，只不過此非訟事件審查
    之結果，於當事人有紛爭時，不能認有確定私權效力而已。本件抗告人主張被繼
    承人溫玉崑係民國十五年十一月七日生，係溫殿福之長男，生前居住高雄市○○
    區○○路二五號，於八十九年一月二十八日死亡，被繼承人死亡後於臺灣地區留
    有遺產，抗告人為被繼承人之姊弟，依法繼承被繼承人在臺灣地區之遺產之事實
    ，已據其提出被繼承人死亡時之戶籍謄本、代理人之戶籍謄本、繼承系統表、經
    我國財團法人海峽交流基金會証明之河北省廊坊市公証處公証親屬關係之公證書
    、委託書、証明等在卷可按，故上開公証書內容形式可認為真正。被繼承人戶籍
    謄本記載其父母為溫殿福、褚氏，被繼承人十五年十一月七日出生，公証書則記
    載被繼承人之父親溫殿福，一八八五年二月廿三日出生，生前住河北省文縣興隆
    官鎮店子村，於一九五八年六月十日死亡；母親溫褚氏，一八八五年二月廿三日
    出生，生前住河北省任丘市苟各庄鄉小劉村，被繼承人大姐溫玉芬，一九零一年
    二月六日出生，依被繼承人父母與被繼承人及其大姐之年齡差距，尚無不合理之
    處，而公証書記載被繼承人只有弟弟並無兄長，與戶籍謄本記載被繼承人為長男
    相符，再公証書係記載被繼承人之父母生前住所，並非記載生前本籍，尚不得以
    被繼承人父母生前住所與被繼承人不同，而認公証書之真正可疑。至於公証書雖
    記載被繼承人生前住高雄市○○區○○路廿五號為台灣省高雄市○○區○○路廿
    五號，與我國現制不同，但亦不足以令人有誤認被繼承人之住居所之虞。故上開
    文書內容與待証抗告人是否與被繼承人有兄弟姐妹之事實，核屬可信，而被繼承
    人父母已，並無配偶或直系血親卑親屬。從而抗告人聲明繼承被繼承人之財產
    ，經核其表示合法，於法律之規定，應認其聲明之表示合法，原審徒以被繼承人
    父母生前居所與被繼承人之籍貫非同一縣，及大陸地區之公文書在被繼承人生前
    居所之高雄市之上冠以「台灣省」之文字，認非同一為由，駁回抗告人之聲請，
    即有未洽。抗告意旨求予廢棄，為有理由，爰由本院予以廢棄，並自為裁定如主
    文所示。
三、據上論結，本件抗告為有理由，依非訟事件法第八條第一項、第二十八條、民事
    訴訟法四百九十二條第二項、第八十五條第一項前段，裁定如主文。
中      華      民      國    九十      年     十二     月     卅一     日
                                      臺灣高等法院高雄分院民事第六庭
~B1審判長法官  許明進
~B2      法官  魏式璧
~B3      法官  李炫德
右正本係照原本作成。
不得再抗告。
中      華      民      國    九十一    年     一       月      二      日
~B法院書記官  黎  珍
                                                                        ｋ


司法院資訊處製作；財團法人民間司法改革基金會備份。
